【裁判字號】    94,易,2057
【裁判日期】    950315
【裁判案由】    恐嚇取財
【裁判全文】
臺灣臺北地方法院刑事判決              94年度易字第2057號
公  訴  人  臺灣臺北地方法院檢察署檢察官
被      告  丙○○
上列被告因恐嚇案件，經檢察官提起公訴（94年度偵字第19934
號），本院判決如下：
    主  文
丙○○意圖為自己不法之所有，以恐嚇使人將本人之物交付，累
犯，處有期徒刑柒月；扣案之木棍壹支沒收。
    事  實
一、丙○○前因竊盜案件，經本院94年簡字第1180號判處有期徒
    刑3 月確定，甫於94年8 月23日易科罰金執行完畢。詎復基
    於意圖為自己不法所有之犯意，於94年10月16日晚間8 時5
    分許，在臺北市○○區○○街2 號前之人行道上，手持其所
    有質地堅硬、前端尖銳足供兇器使用之木棍，指向適行經該
    處之行人乙○○、甲○○，並以台語恫稱：「有錢否？1 百
    、2 百都好」等語，乙○○、甲○○本不欲理會，並坐上機
    車欲離開現場，未料丙○○見其2 人不予理會，乃趨前站在
    車身左前側，並續以所持木棍於距乙○○及甲○○僅約10公
    分之距離指向2 人，再度詢問「有錢嗎？」，乙○○、甲○○因此心生畏懼，惟乙○○身上並無財物，遂由甲○○當場
    交付新臺幣（下同）20元予丙○○。嗣乙○○、甲○○共乘
    機車離去並即報警處理，而由警於同日晚間8 時25分，在臺
    北市中山區○○○路○ 段21巷2 號前查獲丙○○，並扣得前
    揭木棍1 支及甲○○所交付之20元。
二、案經乙○○、甲○○訴由臺北市政府警察局中山分局報告臺
    灣臺北地方法院檢察署檢察官偵查起訴。
    理  由
一、訊據被告丙○○固坦承持木棍向告訴人乙○○、甲○○索討
    財物，並取得20元之事實，惟辯稱：其並無索討1 百、2 百
    元，而僅索討20元買煙；且無強迫告訴人等給錢，亦未有站
    在告訴人機車前，以木棍指向告訴人等，或與告訴人等有何
    身體接觸之情形云云。經查，上揭犯罪事實，業據告訴人即
    證人甲○○於本院審理時具結證述：「（問：94年10月16日
    晚上8 點5 分在臺北市○○街2 號行人道上，你有交付20元
    給被告？）有。因為當天我們正要離開，被告拿一個木棍前
    端是尖銳的對著我們，用台語說「有錢嗎」，要我們把錢交
    出來。（問：你當時是因為同情施捨他，還是害怕？）是害
    怕，因為他2 度拿木棍靠近我們．．原先我們從漫畫店出來
    ，被告拿著木棍在地上敲，問我們有沒有錢，我們沒有理他
    ，接著我們坐上摩托車，被告拿木棍對著我們，距離我們約
    10公分，他再度問我們身上有沒有錢，當時我身上只有20元
    就交給他．．（問：你們有2 人，被告只有1 人？）當時都
    沒有別人在場．．（問：你們是害怕，還是不想多惹事情？
    ）我們是害怕，我男友原先是想說把他木棍拿過來，但是他
    的前端是尖銳的，且被告似乎很有意願要向我們拿錢」（見
    本院95年3 月1 日審判筆錄）等語明確，經核與證人即告訴
    人乙○○同日結證所稱：「當時我騎在機車上，被告就過來
    說有沒有錢，就拿木棍，我們原來不想理他．．他再度又拿
    木棍跟我們要錢，我們不想給他，他語氣就不好，當時我想
    把他木棍拿下，但是騎在車上不方便下來，所以就給他錢，
    我當時會害怕。（問：被告當時語氣、動作是如何讓你害怕
    ？）語氣非常兇，且他一直拿木棍的尖端過來，跟我一邊講
    ，一邊指過來」（見同上筆錄）之情節亦屬相符，被告所辯
    ：並無站在告訴人機車前以木棍指向渠等強迫給錢云云，實
    無足採。再查，被告當場所持之木棍，其前端尖銳，有照片
    附卷可稽，被告持以近距離指向告訴人等，確足致其等心生
    畏懼，亦堪認定；此外，並有贓證物認領保管單在卷可資佐
    證，被告之犯行明確，應依法論科。
二、按刑法第三百四十六條所謂恐嚇，凡一切之言詞、舉動足以
    使他人生畏懼心者，均包含在內（22年上字第1310號判例意
    旨參照），本不以行為人與被害人間有何身體接觸為必要，
    是被告徒以其與本件告訴人等間未有身體接觸云云置辯，自
    無可採。核被告所為，係犯刑法第三百四十六條第一項恐嚇
    取財罪；其以一恐嚇行為，同時恐嚇乙○○、甲○○2 人而
    觸犯數罪名，為想像競合犯，應依同第五十五條前段之規定
    ，論以一恐嚇取財罪。又被告前曾因竊盜案件，經本院判處
    有期徒刑3 月確定，於94年8 月23日易科罰金執行完畢，有
    臺灣高等法院被告前案紀錄表在卷可稽，其5 年內再犯本件
    有期徒刑以上之罪，為累犯，依刑法第四十七條規定加重其
    刑。爰審酌被告前有多次竊盜前科，有上述臺灣高等法院被
    告前案紀錄表附卷可參，本次復因缺錢花用而為此犯行，素
    行不良，然其所取得之財物僅20元，對於被害人所造成之損
    害尚非重大等一切情狀，量處如主文所示之刑。
三、扣案之木棍1 支為被告所有供犯罪所用之物，業據被告於警
    詢、偵查中供陳不諱，依刑法第三十八條第一項第二款規定
    ，併予宣告沒收。
據上論斷，應依刑事訴訟法第二百九十九條第一項前段，刑法第
三百四十六條第一項、第五十五條、第四十七條、第三十八條第
一項第二款，判決如主文。
本案經檢察官廖舒屏到庭執行職務。
中    華    民    國    95    年    3     月    15    日
                          刑事第三庭
                              審判長法  官  林恆吉
                                    法  官  胡宗淦
                                    法  官  王幸華
上正本證明與原本無異。
如不服本判決，應於判決送達後10日內向本院提出上訴狀（應抄
附繕本）。告訴人或被害人如對於本判決不服者，應具備理由請
求檢察官上訴，其上訴期間之計算係以檢察官收受判決正本之日
期為準。
                                    書記官  陳泰寧
中    華    民    國    95    年    3     月    15    日
附論罪科刑依據法條：
中華民國刑法第346條
(單純恐嚇罪)
意圖為自己或第三人不法之所有，以恐嚇使人將本人或第三人之
物交付者，處6月以上5年以下有期徒刑，得併科1千元以下罰金
。
以前項方法得財產上不法之利益，或使第三人得之者，亦同。
前二項之未遂犯罰之。


司法院資訊處製作；財團法人民間司法改革基金會備份。
